【裁判字號】    97,上易,322
【裁判日期】    970610
【裁判案由】    傷害
【裁判全文】
臺灣高等法院臺中分院刑事判決         97年度上易字第322號
上  訴  人
即  被  告  甲○○
上列上訴人因傷害案件，不服臺灣臺中地方法院96年度易字第62
39號，中華民國97年1 月11日第一審判決（起訴案號：臺灣臺中
地方法院檢察署96年度偵字第26444 號），提起上訴，本院判決
如下：
    主  文
原判決撤銷。
甲○○傷害人之身體，處拘役參拾日，如易科罰金，以新臺幣壹
仟元折算壹日。
    事  實
一、甲○○於民國96年9月6日20時30分許，駕駛車牌號碼6W-775
    號營業小貨車於台中縣烏日鄉○○路往烏日方向行駛，行經
    沙田路一段靠近王田交流道附近，因道路施工車道縮減，適
    有丙○○駕駛自小客車，自甲○○小貨車左側超車後，急煞
    於甲○○之小貨車前。甲○○因不滿丙○○之超車行為，待
    車行至臺中縣烏日鄉○○村○○路○ 段與長壽巷口停等紅燈
    時，甲○○遂下車與丙○○理論，並基於傷害他人身體之犯
    意，先在副駕駛座車門外，將手伸入丙○○所駕駛之自小客
    車內毆打丙○○；因見丙○○欲打電話求救，隨即撥開丙○
    ○手中之行動電話，再走到駕駛座車門外，徒手毆打丙○○
    ，致丙○○受有腦震盪、中耳炎、右眼眶及顏面部挫傷、頭
    椎及右肩拉傷等傷害。
二、案經丙○○訴由臺中縣警察局烏日分局報告臺灣臺中地方法
    院檢察署檢察官偵查起訴。
    理  由
壹、程序部分：
    按被告以外之人（包括證人、鑑定人、告訴人、被害人及共
    同被告等）於審判外之陳述雖不符刑事訴訟法第159條之1至
    之4 等四條之規定，而經當事人於審判程序同意作為證據，
    法院審酌該言詞陳述或書面陳述作成時之情況，認為適當者
    ，亦得為證據；當事人、代理人或辯護人於法院調查證據時
    ，知有刑事訴訟法第159條第1項不得為證據之情形，而未於
    言詞辯論終結前聲明異議者，視為有前項之同意，同法第15
    9條之5定有明文。立法意旨在於傳聞證據未經當事人之反對
    詰問予以核實，原則上先予排除。惟若當事人已放棄反對詰
    問權，於審判程序中表明同意該等傳聞證據可作為證據；或
    於言詞辯論終結前未聲明異議，基於尊重當事人對傳聞證據
    之處分權，及證據資料愈豐富，愈有助於真實發見之理念，
    且強化言詞辯論主義，使訴訟程序得以順暢進行，上開傳聞
    證據亦均具有證據能力。本件告訴人丙○○於警詢及偵查中
    之陳述，固屬被告以外之人於審判外之陳述，惟上開證據業
    經本院準備程序時予以提示並告以要旨，且各經檢察官及被
    告表示意見。當事人已知上述證據乃傳聞證據，且迄言詞辯
    論終結前，均未主張有刑事訴訟法第159條第1項不得為證據
    之情形，是應認已同意作為證據，且經本院審酌後，無取得
    證據違法、欠缺供述之任意性或證據證明力顯然偏低等不適
    當之情形，認均有證據能力，合先敘明。
貳、實體部分：
一、訊據被告甲○○固坦承有於上開時、地與告訴人丙○○因超
    車問題發生口角並將手伸入車內阻止丙○○打電話之事實，
    惟矢口否認有何傷害犯行，辯稱：伊沒有打人，只有將手伸
    進車內阻止丙○○打電話而已，不知道丙○○為何會受傷云
    云。惟查：
（一）上開事實業據告訴人丙○○於警詢時指訴：96年9月6日20
      時30 許，我駕駛自小客7529-FY沿沙田路一段往烏日方向
      行駛內車道，因前方道路施工車道縮減成二線道，我就超
      越營小貨6W-775前面行駛，行駛至台中縣烏日鄉○○村○
      ○路○段與長壽巷口我在最外面車道等紅燈，有一名駕駛
      營小貨6W-775之男子在機車道對我辱罵髒話，就走下車到
      我副駕駛座車門旁伸手到車內抓我頭髮，用拳頭打我頭部
      、眼部、頸部、肩膀，於是我眼鏡被打掉損壞，我拿起手
      機要報案就被對方撥掉手機，然後就走到我駕駛座旁要開
      我車門，但因我車門上鎖打不開，又抓我頭髮打我頭部後
      ，他就駕駛6W-775要駛離現場，我撿起損壞眼鏡記下車號
      向警方報案等語甚詳（96年10月4 日警詢筆錄）。嗣於檢
      察官偵訊時，仍為相同之陳述（見96年度偵字第26444 號
      卷第5 頁）。證人即告訴人丙○○於本院具結證稱：當時
      被告有將我電話撥開，並攻擊我，他是先從駕駛座這邊攻
      擊我的。被告打人時，我眼鏡已經被他打掉，眼睛也已經
      腫起來了，臉部也有抓傷等語（見本院卷第39頁反面及第
      40頁）。告訴人所為之指述前後一致，堪信為真，被告空
      言否認犯行，顯不足採。
（二）又告訴人遭被告毆打後，受有腦震盪、中耳炎、右眼眶及
      顏面部挫傷、頭椎及右肩拉傷等傷害，並據告訴人提出烏
      日澄清醫院診斷證明書1 紙為證。依上開診斷證明書記載
      ，告訴人係於96年9月7日應診，與其受傷之時間係96年9
      月6 日晚間相吻合。且告訴人於96年9月7日應診後即住院
      治療，並於同年月11日始出院，若非傷勢嚴重，實無必要
      住院治療，並以此方式刻意誣陷被告。再參以被告係因不
      滿告訴人超車之行徑，當下並尾隨告訴人，直到停等紅燈
      即下車理論，足證被告當時氣憤難平，其有毆打告訴人之
      動機至為灼然。被告辯稱未毆打告訴人云云，顯係卸責之
      詞，不足採信，此外，復有烏日澄清醫院96年9 月11日日
      澄診字第96門內217 號診斷證明書、刑案現場測繪圖等附
      卷可資佐證。本件事證明確，被告犯行洵堪認定。
二、核被告甲○○所為係犯刑法第277條第1項之傷害罪。原審認
    被告犯行事證明確，對之論處罪刑，固非無見。惟查，被告
    已與告訴人成立和解，賠償損害，此有臺灣臺中地方法院調
    解程序筆錄、國泰世華商業銀行匯款回條各1 紙附卷可憑（
    見本院卷第33、34頁），原審未及審酌，嫌有未洽。被告上
    訴猶飾陳詞否認犯行，惟本件事證明確，業如前述，被告上
    訴否認犯行為無理由。惟原判決既有上開可議之處，自應由
    本院將原判決撤銷改判。爰審酌被告僅因不滿告訴人超車行
    徑即毆打告訴人之動機，及被告係以徒手毆打告訴人之方式
    ，另告訴人所受傷害之程度，並因而住院5日治療，以及被
    告犯後自警詢迄至本院審理時仍否認犯行，態度非佳，茲念
    其已與告訴人達成和解並賠償損害，且本件係因告訴人超車
    不當所引起等一切情狀，量處如主文第2項所示之刑，並諭
    知易科罰金之折算標準，以資儆懲。
據上論斷，應依刑事訴訟法第369條第1項前段、第364條、第299
條第1項前段，刑法第277條第1項、第41條第1項前段，刑法施行
法第1條之1第1項、第2項前段，判決如主文。
本案經檢察官乙○○到庭執行職務。
中    華    民    國    97    年    6    月    10    日
            刑事第七庭    審判長法  官  林  榮  龍
                                法  官  江  錫  麟
                                法  官  張  惠  立
上列正本證明與原本無異。
不得上訴。
                                書記官  林  育  德
中    華    民    國    97    年    6    月    10    日
附錄：本案論罪科刑法條全文
中華民國刑法第277條第1項
傷害人之身體或健康者，處 3 年以下有期徒刑、拘役或 1 千元
以下罰金。


司法院資訊處製作；財團法人民間司法改革基金會備份。
